臺灣板橋地方法院刑事判決　　　　　100年度交簡上字第169號
上　訴　人　臺灣板橋地方法院檢察署檢察官
上　訴　人
即　被　告　姜明萱
上列上訴人因過失傷害案件，不服本院於民國100 年5 月17日所
為之100 年度交簡字第1772號第一審判決（聲請簡易判決處刑案
號：100 年度調偵字第637 號）提起上訴，本院管轄之第二審合
議庭認應適用通常程序，自為第一審判決如下：
    主  文
原判決撤銷。
姜明萱無罪。
    理  由
一、原聲請簡易判決處刑意旨略以：被告姜明萱於民國99年3 月
    23日晚間7 時35分許，駕駛車牌號碼5429-UY 號自小客車，
    自臺北縣永和市（現改制為新北市永和區）福和橋上汽車道
    下橋，沿臺北縣永和市○○路往永利路方向行駛，本應隨時
    注意車前狀況及前後左右有無障礙或車輛行人，採取必要之
    安全措施，而依當時天氣晴、夜間有照明之情形，非不能注
    意，竟疏未注意右側車輛，適有告訴人何榮汾騎乘車牌號碼
    VA5-252 號輕型機車（聲請簡易判決處刑書誤為重型機車）
    ，由新北市永和區福和橋機慢車道下橋，亦沿新北市○○區
    ○○路往永利路方向行駛於被告上揭自小客車右方，而告訴
    人騎乘機車往左偏行時，亦未注意讓左後方直行之被告上揭
    車輛先行，兩車因而發生碰撞，致告訴人人、車倒地，受有
    頸椎挫傷、左手肘尺骨鷹嘴突骨折、左膝半月軟骨破裂、腦
    震盪之傷害。因認被告涉有刑法第284 條第1 項前段之過失
    傷害罪嫌。
二、按犯罪事實應依證據認定之，無證據不得認定犯罪事實；不
    能證明被告犯罪者，應諭知無罪之判決，刑事訴訟法第154
    條第2 項、第301 條第1 項分別定有明文。又刑事訴訟法上
    所謂認定犯罪事實之證據，係指足以認定被告確有犯罪行為
    之積極證據而言，如未能發現有相當證據或證據不足以證明
    ，自不能以推測或擬制之方法以為裁判基礎，又認定不利於
    被告之事實，需依積極證據，苟積極證據不足為不利被告之
    認定時，即應為有利於被告之認定，更不必有何有利之證據
    。再告訴人之告訴，係以使被告受刑事追訴為目的，其指訴
    是否與事實相符，仍應調查其他證據，以資審認，即須藉由
    補強證據之存在，以增強或擔保告訴人陳述之證明力，必被
    害人所述被害情形，無瑕疵可擊，且就其他方面調查，又與
    事實相符，始足據為有罪判決之基礎。（最高法院30年上字
    第816 號、40年台上字第86號判例意旨及87年度台上字第
    2176號判決意旨參照）。
三、訊據被告姜明萱堅詞否認涉有上揭過失傷害犯行，略辯稱：
    我沒有撞到告訴人，我也沒有變換車道，是告訴人侵犯我的
    路權，造成我右側方的車損，我們兩車在行駛時是左右平行
    ，案發時是下班時間，車輛非常多，我沒有能力看到我右側
    的車輛，也沒有能力避免右側方突然的撞擊，我主張我沒有
    過失，沒有義務注意他等語。本件檢察官聲請簡易判決處刑
    書意旨認被告涉有刑法第284 條第1 項前段之過失傷害罪嫌
    ，無非係以告訴人於警詢及偵查中之證述（99年度他字第
    5976 號 卷第6 、7 、19、20頁）、臺北縣（現改制為新北
    市，下同）政府警察局永和分局99年10月7 日北縣警永交字
    第0990 035591 號函及所附道路交通事故現場圖、道路交通
    事故調查報告表（一）（二）各1 份（同上他卷第16至18頁
    ）、現場、車損及告訴人負載物品秤重情形照片24張（同上
    他卷第22 至33 頁）、臺灣省臺北縣區車輛行車事故鑑定委
    員會北縣鑑字第990851號鑑定意見書1 份（同上他卷第3 、
    4 頁）、臺灣省車輛行車事故覆議鑑定委員會99年11月23日
    覆議字第09 96204554 號函文、99年12月1 日覆議字第
    0996204693號函文各1 份（同上他卷第36、40頁）、天主教
    耕莘醫院永和分院99年3 月27日醫字第031945號診斷證明書
    1 份（同上他卷第5 頁），為其論據。
四、經查：
（一）被告駕駛上揭自小客車，於上揭時、地，與告訴人所騎乘
      之上揭機車發生擦撞，致告訴人受有受有頸椎挫傷、左手
      肘尺骨鷹嘴突骨折、左膝半月軟骨破裂、腦震盪等傷害之
      事實，業據告訴人於偵查及本院審理中證述在卷（同上他
      卷第6 、7 、19、20頁、本院卷第48頁正面至49頁正面）
      ，並有臺北縣政府警察局永和分局道路交通事故現場圖、
      道路交通事故調查報告表（一）（二）各1 份（同上他卷
      第16至18頁）、現場、車損及告訴人負載物品秤重情形照
      片24張（同上他卷第22至33頁）、天主教耕莘醫院永和分
      院99年3 月27日醫字第031945號診斷證明書1 份（同上他
      卷第5 頁）在卷可參，又被告於本院審理中雖否認就本案
      有何疏失，然亦自承：是告訴人駕駛機車從最右側的機車
      道向左變換車道到我的右側撞擊我等語（本院卷第47頁）
      ，顯見被告就有與告訴人上揭機車發生擦撞一節亦不否認
      。準此，足認上揭事實，應堪採信，是本案爭點應在於被
      告就本件交通事故之發生，是否有應注意、能注意，而未
      注意之過失？
（二）經本院細究告訴人、被告就本件車禍發生情形之陳述，並
      對照卷附之臺北縣政府警察局永和分局道路交通事故現場
      圖、道路交通事故調查報告表（一）（二）各1 份（同上
      他卷第16至18頁）、現場、車損及告訴人負載物品秤重情
      形照片24張（同上他卷第22至33頁），認：
   1、告訴人於檢察事務官詢問時證稱：姜明萱駕車行經臺北縣
      永和市○○路○○路交岔路口，沒有打方向燈，也沒有注
      意我在他的車子右方，就貿然變換右邊車道，不慎撞擊我
      騎乘車牌號碼VA5-252 號輕型機車，我因而人車倒地。我
      當時沒有要變換車道，當時我已經在路旁了，我的右邊已
      經有車子停放等語（同上他卷第6 、7 頁）；於本院審理
      中證稱：我當時下福和橋，直行林森路，我有看到被告的
      車子，我沒有想到他會那麼接近，他是車子的右後方撞到
      我機車的左手煞車，他撞到我之後，我機車就往左倒，壓
      到我的身上，那時候已經有路人幫我扶起車子，被告都沒
      有發現，還是一直直行，直到永利路他輪胎要打右了，這
      時候他已經在外線車道了，直到有人大聲喊叫，他才停下
      來，他本來就是有意要變換到外車道，他是之前就先切到
      了，他撞到我的時候，還沒有切到外線道，還來不及切，
      他是一下橋就撞到我了等語（本院卷第48頁反面），故認
      告訴人應指被告駕車變換至右側車道時，被告自小客車之
      右後方撞及告訴人機車之左手煞車，然告訴人就被告變換
      車道之具體情形，於本院審理中初證稱：「他本來就是有
      意要變換到外車道，他是之前就先切到了，他撞到我的時
      候，還沒有切到外線道，還來不及切，他是一下橋就撞到
      我了。」等語（本院卷第48頁反面）；復改稱：「事故前
      ，被告的車子是在我的左後方。發生事故前，被告的車有
      一點點向外線道偏。」等語（本院卷第48頁反面）；再改
      稱：「那時候還沒有，是過路口才有。我的機車左手煞車
      被撞倒，因為他在我的左後方，被告的車子往前行駛，右
      後側撞到我的左手煞車。」等語（本院卷第48頁反面），
      堪認其就被告究係於何時變換車道，供述已有歧異，再以
      告訴人於案發後之99年3 月31日警詢時對於警員所詢問之
      車禍發生時與對方之距離、撞擊部位、當時天候、路況、
      視線是否清楚等均表示不知道（同上他卷第20頁），然竟
      於已逾5 個月之99年9 月11日檢察事務官詢問時，及逾1
      年之100 年9 月30日本院審理時，反得以證述案發情形，
      亦與情理有違，復參酌告訴人所稱：適才我稱我看到被告
      的輪胎打右，是我姐姐看到的，那時候我姐姐剛好也在現
      場。因為於警詢時有後遺症，但是事後看到警方的證據所
      以想起來，而且當下的狀況沒辦法作說明云云（本院卷第
      49、50頁），足見告訴人所稱被告變換至右側車道一節，
      顯已摻雜其所聽聞之第三人之陳述及其閱覽卷證資料後所
      為臆測之情，已難採為認定不利於被告事實之證據。
   2、依卷附之臺北縣政府警察局永和分局道路交通事故現場圖
      、道路交通事故調查報告表（一）（二）各1 份（同上他
      卷第16至18頁）、現場、車損及告訴人負載物品秤重情形
      照片24張（同上他卷第22至33頁），可知：告訴人上揭
      機車（即圖示B 車）之刮地痕位置係於林森路往永利路之
      中間車道偏右側距白虛線為0.6 至0.7 公尺處（編號1、2
      照片）；又被告上揭自小客車（即圖示A 車）右前側車
      門有2 處刮擦痕（編號4 、5 照片）、右後側車身有1處
      刮擦痕（編號8 照片）；告訴人上揭機車之前車頭左側
      車輪上方檔泥版處有1 處刮擦痕（編號12照片）、左前側
      車身有1 處刮擦痕（編號13照片）、右後側車身有1 處刮
      擦痕（編號17照片）；告訴人上揭機車於案發時載有高
      達56公分、寬達34公分、重達10公斤之橢圓形黑色包包1
      個，該黑色包包放置於機車腳踏板上時，其高度超過機車
      手把位置（編號9 、10、11、19、20、21、22、23、24號
      照片），惟觀諸上揭稽證，尚無從推認被告上揭車輛有何
      變換至右側車道之情形，再參酌告訴人於審理中所稱：「
      他是車子的右後方撞到我機車的左手煞車。」等語（本院
      卷第48頁反面）及「當時車子那麼多，本來多少就會往左
      偏一點。」等語（本院卷第49頁），及告訴人倒地位置（
      即上揭刮地痕之位置）係位於中間車道偏右側、告訴人機
      車所裝載之行李顯然有礙於車輛操控等諸情研判，堪認被
      告所辯：我沒有變換車道，是告訴人之機車從最右側機車
      道向左變換車道到我右側撞擊我等語，反與實情較為相符
      ，而堪採信。
   3、至臺灣省臺北縣區車輛行車事故鑑定委員會就本件交通事
      故肇事原因鑑定結果，雖認「一、何榮汾駕駛輕型機車，
      變換車道未讓來車優先通行，為肇事主因。二、姜明萱駕
      駛小客貨車，未注意車前狀況，為肇事次因。」，有該會
      北縣鑑字第990851號鑑定意見書1 份（同上他卷第3 、4
      頁）在卷可參；再臺灣省車輛行車事故覆議鑑定委員會亦
      認「... 依卷附調查跡證資料研議結論，照臺北縣區車鑑
      會之鑑定意見。惟意見一文字改為：『姜明萱（為何榮汾
      之誤）駕駛輕機車，行經號誌交岔路口，往左偏行，未注
      意讓左後直行車先行，為肇事主因』。... 」，亦有該覆
      議鑑定委員會99年11月23日覆議字第0996204554號函文1
      份（同上他卷第36頁）在卷可佐，惟以上揭鑑定意見既係
      以告訴人、被告之筆錄、現場照片、現場圖為佐證資料（
      臺灣省臺北縣區車輛行車事故鑑定委員會鑑定意見書伍、
      二佐證資料欄參照），然告訴人之證言顯有瑕疵而無足採
      ，已如前述，亦查無其他稽證得認被告上揭自小客車係行
      駛於告訴人機車之後，況若被告為後車、告訴人為前車，
      則本件撞擊點應為被告自小客車之前側車身與告訴人機車
      後側車身發生撞擊，核與本案撞擊點為被告車輛之右後側
      車身與告訴人機車之左手煞車處不符，是本案撞擊點既係
      被告上揭自小客車之右後車身，則不論被告如何注意車前
      狀況，均無從避免該撞擊之發生。準此，應認本件車禍發
      生之原因，與被告是否注意車前狀況，並無何項關連，上
      揭鑑定意見書所認之肇事原因，顯與事理及經驗法則有違
      ，尚難採信。
（三）綜上，本件既無法排除係因告訴人機車自行左偏向左側車
      道，導致其左手煞車撞及被告上揭車輛之右後側車身，而
      被告駕車直行，亦顯難預見告訴人將左偏而擦撞其右後側
      車身，自難認其有何公訴人所指「未注意車前狀況」之過
      失可言。
五、綜上所陳，本件聲請簡易判決處刑意旨所指被告涉犯過失傷
    害罪嫌，其所憑之積極證據，均不足使本院形成被告有何過
    失之心證。此外，復查無其他積極證據足認被告有公訴意旨
    所指之過失傷害犯行，揆諸上揭條文規定及判例意旨，不能
    證明被告犯罪，應為無罪之諭知，以昭審慎。原審未及詳查
    ，遽認被告被訴過失傷害犯行，事證明確，而據以論罪科刑
    ，自有違誤，檢察官依告訴人請求提起上訴，認被告事後未
    積極與告訴人洽談和解，犯罪態度不佳，原審量處拘役20日
    量刑尚屬過輕云云，其上訴雖無理由，惟被告上訴主張無罪
    ，既有理由，自應由本院將原判決撤銷，並諭知被告無罪之
    判決。
六、至檢察官另提出補充理由書聲請將本件送新北市車輛行車事
    故鑑定委員會（即改制前之臺灣省臺北縣區車輛行車事故鑑
    定委員會）鑑定被告是否有行車未注意兩車併行間隔之過失
    ，惟本件前已經先後送請臺灣省臺北縣區車輛行車事故鑑定
    委員會、臺灣省車輛行車事故覆議鑑定委員會就肇事原因為
    鑑定，已如前述，且本件全部證據資料之調查已臻明確，並
    無證據足認被告所駕駛自小客車於前揭時、地直行時有左右
    偏移之情形，且當時該路段車流量甚大，已如前述，是尚難
    謂被告有何未注意兩車併行間隔之過失，應無再行送請鑑定
    之必要，附此敘明。
七、末按法院得為簡易判決處刑者，以所科之刑係宣告緩刑、得
    易科罰金之有期徒刑及拘役或罰金為限；於檢察官聲請以簡
    易判決處刑之案件，經法院認應為無罪判決之諭知者，應適
    用通常程序審判之，刑事訴訟法第449 條第3 項、第451 條
    之1 第4 項但書第3 款、第452 條分別規定甚明。又地方法
    院簡易庭對被告為簡易判決處刑後，經提起上訴，而地方法
    院合議庭認應為無罪判決之諭知者，依同法第455 條之1 第
    3 項準用第369 條第2 項之規定意旨，應由該地方法院合議
    庭撤銷簡易庭之判決，改依第一審通常程序審判，併此敘明
    。
據上論斷，應依刑事訴訟法第452 條、第455 條之1 第1 項、第
3 項、第369 條第1 項前段、第2 項、第364 條、第301 條第1
項，判決如主文。
本案經檢察官范孟珊到庭執行職務。
中    華    民    國   100    年    10    月    14    日
                   刑事第九庭    審判長法  官  王士珮
                                       法  官  李俊彥
                                       法  官  張誌洋
以上正本證明與原本無異
如不服本判決應於送達後10日內向本院提出上訴狀
                                       書記官  張桐嘉
中    華    民    國   100    年    10    月    17    日